臺灣板橋地方法院刑事判決　　　　　　　　　　　九十二年度簡上字第四四七號
　　上　訴　人　臺灣板橋地方法院檢察署檢察官
　　被　　　告　丙○○
右上訴人因被告詐欺等案件，不服本院九十二年度簡字第三二０一號中華民國九十二
年十一月十四日第一審判決〔聲請簡易判決處刑書案號：九十二年度偵緝字第一五二
五號〕提起上訴，本院管轄第二審之合議庭判決如左：
    主  文
上訴駁回。
    事  實
壹、丙○○於民國〔下同〕八十八年六月五日，在臺北縣鶯歌鎮○○路三二九巷十六
    弄六號住處，自任會首，鳩集乙○、甲○○等人合組民間互助會，含會首共肆拾
    貳會，會期自八十八年六月五日起，迄九十一年十月五日止，約定每會新臺幣〔
    下同〕壹萬元，採內標制，於每月五日開標一次，開標地點則在前開丙○○之住
    處。嗣互助會存續期間，丙○○竟意圖為自己不法之所有，並基於概括之犯意，
    於前開合會進行期間之不詳時間，利用會員與會員彼此間均不相識，且投標時活
    會會員未全數實際到場競標之機會，冒用「編號一、二號何敦恥」、「編號五號
    游添富」、「編號二四號王秋香」、「編號二五號李素薇」、「編號三二號董光
    復」、「編號三五號謝煌」、「編號三六號林明玉」、「編號三七號林淑琴」、
    「編號三八號李阿義」、「編號四一號謝秀英」等人之名義，充作人頭參加合會
    ，向到場會員偽稱係受前開會員之委託投標，連續多次假冒何敦恥、游添富、王
    秋香、李素薇、董光復、謝煌、林明玉、林淑琴、李阿義、謝秀英等人之名義，
    偽造該等會員之署押，並填具標金，作成標單後，持上開偽造之標單以行使參與
    競標，而先後得標，足以生損害於何敦恥等人，亦致其他活會會員陷於錯誤，繼
    續繳交會款與丙○○，因此詐得金額不詳之財物。
貳、案經乙○、甲○○訴由臺灣板橋地方法院檢察署檢察官偵查後，聲請以簡易判決
    處刑。
    理  由
壹、右揭事實，業據被告坦承不諱〔參見本院九十三年一月十五日準備程序筆錄〕，
    核與被害人乙○、甲○○於偵訊時指訴被害情節，互核相符，復有事實欄所示互
    助會會單影本、被告自書之冒標名單等足資佐證，堪認被告自白情節，與事實相
    符，足為認定右開事實之依據。本件事證明確，被告之右開犯行，堪予認定。
貳、按在紙上之文字、符號，依習慣或特約，足以為表示其用意之證明者，即為刑法
    第二百二十條所規定之準文書。書有一定金額但未載明「標單」字樣之白紙，若
    於互助會投標時、地持以出示競標，標單上縱未記載投標人全名，而係記載綽號
    、別名，若使在場會員能辨識該標單係何人之標會單而不至混淆，依民間互助會
    之習慣，即表示該會員欲以該金額為利息競標，該標單係前揭條文所規定之準文
    書；核被告所為，係犯刑法第二百二十條、第二百十條、第二百十六條行使偽造
    私文書罪、第三百三十九條第一項之詐欺取財罪。偽造署押為偽造私文書之部份
    行為，偽造私文書之低度行為為行使偽造私文書之高度行為所吸收，不另論罪；
    被告所為事實欄所示當次開標時之詐欺行為，其詐欺對象為實際上應給付會款之
    全部活會會員〔不含死會及所冒名之『何敦恥』等人〕，有同種想像競合犯之關
    係，仍應從一重之詐欺取財罪處斷。其先後多次行使偽造私文書、詐欺取財犯行
    ，均時間緊接，構成要件各相同，顯係基於概括犯意為之，均依連續犯之規定，
    論以一罪，並均加重其刑。所犯行使偽造準私文書、詐欺取財二罪有方法與結果
    之牽連關係，應從一重之行使偽造準私文書罪處斷。
參、原審依刑事訴訟法第四百四十九條第一項前段、第三項、第四百五十四條第二項
    ，刑法第五十六條、第二百二十條第一項、第二百十六條、第二百十條、第三百
    三十九條第一項、第五十五條、第四十一條第一項前段，罰金罰鍰提高標準條例
    第一條前段、第二條，逕以簡易判決諭知「丙○○連續行使偽造私文書，足以生
    損害於他人，處有期徒刑伍月，如易科罰金，以參佰元折算壹日。」，並敘明「
    偽造之標單並未扣案，且依一般民間合會開標之常情，標單於開標後均丟棄，且
    被告偽造標單之時間係在八十八年六月起至九十年十月間，距今已逾二年以上，
    是堪認偽造之標單業已滅失，為免執行之困難，不予宣告沒收。」，經核認事用
    法，均無違誤，量刑亦甚妥適；公訴人於原審判決後，據告訴人乙○之請求，以
    『原審判決量刑過輕』為由，提起上訴。查：〔一〕被告前未曾受有期徒刑以上
    刑之宣告，此有臺灣高等法院被告全國前案紀錄表附本院卷、刑案資料查註紀錄
    表附偵查卷足參。〔二〕被告到案後，坦承犯行，並自書冒標名單附偵查卷，顯
    具悔意。〔三〕系爭互助會停會後，被告曾於九十年十月四日書立字據與被害人
    ，約明『分期攤還』，此有該字據影本足參〔附九十二年度偵緝字第一五二五號
    卷第三三頁〕，並已部份清償與被害人，業據被害人乙○訴明〔參見九十一年度
    偵字第八八六一號卷第六頁背面〕，核與會首倒會後，全然置債權人於不顧之情
    節有異。〔四〕被害人乙○母子參加系爭互助會陸會〔會單編號第十四號至第十
    九號〕，其中編號第十七號、第十八號、第十九號互助會業已得標，被害人甲○
    ○參加貳會，壹會已得標，被害人乙○、甲○○並將活會債權與死會債務主張抵
    銷求償餘額，業據其等訴明〔參見九十一年度偵字第八八六一號卷第二五頁背面
    〕，抵銷部份業生消滅該部份活會債權之法律效力，其等活會債權均獲部份清償
    。〔五〕綜本節〔一〕、〔二〕、〔三〕、〔四〕所述情節，認原審量刑已屬妥
    適，其刑罰裁量權之行使尚無違法不當之處，上訴意旨以量刑過輕等語，指摘原
    審判決失當，求予撤銷改判，自無理由，應予駁回。
肆、本件被告經合法傳喚無正當之理由未於審判期日到庭，有送達證書在卷可稽，爰
    依刑事訴訟法第三百七十一條規定，不待其陳述，逕行判決。
據上論斷，應依刑事訴訟法第四百五十五條之一第一項、第三項、第三百六十八條、
第三百七十一條，判決如主文。
本案經檢察官王家春到庭執行職務。
中      華      民      國      九十三    年      四      月  二十九    日
                                      臺灣板橋地方法院刑事第七庭
                                          審判長法  官  鄭  水  銓
                                                法  官  侯  志  融
                                                法  官  陳  福  來
右正本證明與原本無異。
不得上訴。
                                                書記官   林  兆  嘉
中      華      民      國      九十三    年      四      月  二十九    日
附錄本案論罪科刑參考法條：
刑法第二百十條：
偽造、變造私文書，足以生損害於公眾或他人者，處五年以下有期徒刑。
刑法第二百十六條：
行使第二百十條至第二百十五條之文書者，依偽造、變造文書或登載不實事項或使登
載不實事項之規定處斷。
刑法第三百三十九條：
意圖為自己或第三人不法之所有，以詐術使人將本人或第三人之物交付者，處五年以
下有期徒刑、拘役或科或併科一千元以下罰金。
以前項方法得財產上不法之利益或使第三人得之者，亦同。
前二項之未遂犯罰之。
